臺灣臺北地方法院民事判決　　　　　　　　　　　　　九十二年重訴字第七八五號
　　原　　　告　乙○○
　　訴訟代理人　徐東昇　律師
　　複　代理人　余信達　律師
　　　　　　　　李宗輝　律師
　　被　　　告　甲○○
　　　　　　　　丙○○
　　訴訟代理人　鄭仁壽　律師
右當事人間因被告擄人勒贖等案件，經原告於本院八十九年度重訴字第三七號擄人勒
贖案件刑事訴訟程序中，附帶提起民事訴訟請求被告賠償損害，嗣經該刑事庭裁定移
送前來，本院於民國九十三年六月九日言詞辯論終結，判決如下：
    主      文
被告應連帶給付原告新臺幣壹佰貳拾萬元，及自民國九十年二月十五日起至清償日止
，按週年利率百分之五計算之利息。
原告其餘之訴駁回。
訴訟費用由被告連帶負擔五十分之一，餘由原告負擔。
本判決第一項於原告以新台幣肆拾萬元供擔保，得假執行。但被告如以新臺幣壹佰貳
拾萬元為原告預供擔保，得免為假執行。
原告其餘假執行之聲請駁回。
    事實及理由
一、按「訴狀送達後，原告不得將原訴變更或追加他訴。但有下列各款情形之一者，
    不在此限：：二、請求之基礎事實同一者。三、擴張或減縮應受判決事項之聲明
    。七、不甚礙被告之防禦及訴訟之終結者。」民事訴訟法第二百五十五條定有明
    文，本件原告於訴狀送達後，將原訴之聲明第一項「被告應連帶給付原告新台幣
    六千六百萬元，及自起訴狀繕本送達翌日（被告丙○○部分為民國九十年二月十
    五日、被告甲○○部分為九十年二月十五日）起至清償日止按年利率百分之五計
    算之利息。」變更為「被告應連帶給付原告六千六百萬元，及自九十年二月十五
    日起至清償日止，按年息百分之五計算之利息。」，核其所為僅屬減縮應受判決
    事項之聲明，亦不甚礙被告之防禦及訴訟之終結，於法尚無不合，應予准許。
二、本件原告起訴主張：被告丙○○藉口投資失利亟需金錢，邀集被告甲○○強擄原
    告勒贖，於八十九年七月廿四日將原告誘出後，由被告甲○○及訴外人關劍民、
    郭國凡負責擄走並看管。被告丙○○並於擄人期間以原告之生命安全為由，向原
    告配偶金天麗勒贖美金四百萬元，金天麗於收受勒贖信函及錄音帶後，心生畏懼
    ，乃於八十九年七月廿八日匯贖款美金三萬元至被告丙○○指定之帳戶。而原告
    遭被告拘禁看管期間，遭被告甲○○及訴外人關劍民、郭國凡以膠帶眼罩蒙住雙
    眼，以手銬、腳鐐限制行動自由，且被告等人以木棍毆打原告全身、復以釘有鐵
    釘之木棍置於原告腳下加以踩踏，致原告受有牙齒斷落、眼角潰爛、腳部肌肉萎
    縮等傷害，被告甲○○等人並以如不說出提款卡密碼，或七月底前錢未匯到指定
    帳戶，將每日拔其指甲並加以殺害等加害生命、身體之事施以恐嚇，致原告心生
    畏怖，恐自己隨時將遭被告等撕票而生命不保，造成原告精神及肉體受到非一般
    常人所能忍受之痛苦與折磨，直至八十九年八月十五日原告始被警方循線救出；
    原告因被告前揭不法侵害，致身體、健康及自由權受有損害，精神受有痛苦；為
    此，爰依侵權行為法律關係訴請被告連帶賠償原告所受非財產上之損害等情，並
    聲明：(1)被告應連帶給付原告新臺幣（下同）六千六百萬元，及自民國九十年二
    月十五日起至清償日止，按年利率百分之五計算之利息。(2)願供擔保，請准宣告
    假執行。
三、被告甲○○則以：刑事判決所認定之事實沒有意見，但伊係基於協助被告丙○○
    朋友索回債款之意思始依被告丙○○的指示將原告押起來。又依原告所提出之診
    斷證明書以觀，原告就診時是雙腳麻木及左腳無力，雙腳並無明顯外傷，而伊於
    拘禁原告期間，原告肚子不適、腳因為尿酸過高、痛風腫脹，尚買藥給原告服用
    ，至於牙齒部分，伊不知原告裝假牙，且其到醫院就診時，距離被釋放已經有二
    十五天，如果原告被我們拘押當時就有牙齦膿腫之症狀，不可能過這麼久才就醫
    ；另原告請求賠償之金額亦過高等語；被告丙○○則以：伊並未參與本件擄人勒
    贖犯行，本件犯行係由被告甲○○夥同關劍民、郭國凡等人所為，被告丙○○只
    是受被告甲○○所利用，提供友人劉雪華之香港羅馬銀行帳戶而已。退萬步言，
    縱認伊有擄人勒贖行為，然依該刑事判決所認定，被告僅係擄人勒贖之計畫者，
    整個擄人行為係由被告甲○○指示訴外人關劍民、郭國凡等人所為，且在被告伊
    遭警方逮捕後，整個犯罪行為更是由被告甲○○所主導，被告丙○○數次要求被
    告甲○○將原告釋放未果，對原告繼續恐嚇、傷害。故其他人於伊遭警方逮捕後
    所為之行為，與伊無干，且伊遭警方拘捕後，即積極配合警方之營救人質行動，
    因而將原告救出。又原告主張所受傷害部分，與刑事判決所載不符，故所稱並不
    可採。另伊先前因聽信原告建議所投資之股票慘遭套牢，財產所剩無幾，又因此
    案被捕後，龐大之律師費及家中生活花費，至今名下已無任何財產，原告求償高
    達六千六百萬元之精神慰撫金，與伊之財力相較實屬過高等語，資為抗辯，並聲
    明：(1)駁回原告之訴及其假執行之聲請。(2)如受不利之判決，願供擔保，請准免
    為假執行之宣告。
四、經查，本件被告丙○○原為法務部調查局新竹市調查站人員，八十九年六月初因
    投資股票失利，竟計劃強擄友人介紹認識之原告勒取贖款，於八十九年六月初，
    以遭原告坑騙一千二百萬元為由，要求被告甲○○策劃押走原告設法為其索回款
    項，並應允給付被告甲○○一百五十萬元作為報酬，其後多次提供原告之行蹤及
    相關資料予甲○○，並於同年六月二十九日向不知情之友人劉雪華借用其未曾使
    用過之香港羅馬銀行帳戶（帳號：403899）備供收取贖款之用。八十九年七月二
    十四日被告甲○○委請訴外人蕭麗玲以電話誘出原告，並指示訴外人胡貽光駕車
    前往臺北市○○路、南京東路口，以「看小姐」之名義，搭載原告至臺北市○○
    路一六六號前，並由被告甲○○另行邀集之訴外人關劍民、郭國凡自該車後座兩
    側車門上車，關劍民旋即持刀押住原告，郭國凡則以手銬將原告之雙手銬在身後
    ，並以眼罩將原告之雙眼蒙住、再以膠帶纏住其眼睛、嘴巴，其間因原告掙扎反
    抗，關劍民曾毆打原告，並以小刀制止之，拉扯間割傷原告手部，其後渠等將原
    告載往臺北縣汐止市○○路○段二三六號「世貿名人廣場」十五樓之八，並於進
    入該處後將原告推坐於被告甲○○與渠等前事前釘製之木箱上，以將對其施打毒
    針後，以水泥封箱沈入海中等語恫嚇原告，其後訴外人關劍民、郭國凡脫下原告
    之衣物僅留內褲後，將原告戴上腳鐐予以拘禁。八十九年七月二十四日下午五、
    六時間，被告丙○○於接獲被告甲○○電話得知原告已被押禁後，即在新竹縣新
    竹市○○路家中，以電腦繕打收件人為金天麗（原告之妻）之勒贖信一封，並附
    載有受款人姓名、地址及受款銀行帳號（即有其向劉雪華借得之香港羅馬銀行帳
    戶）等指示給付贖金方式內容之資料一紙。嗣於當日晚間十一時許，被告丙○○
    攜同該勒贖信函與被告甲○○會合，並將被告甲○○自原告處取得之重型機車駕
    駛執照置入勒贖信函內後，令被告甲○○將之送至原告住處，並當場給付被告甲○○三十萬元。其後，被告丙○○去電告知劉雪華近期將有一筆美金四百萬元之
    款項匯入該帳戶，請其隨時向香港羅馬銀行查詢，若有錢匯入即與其聯絡。而被
    告甲○○收受上開信件後，因覺有異將之開啟閱覽，得知被告丙○○向原告家屬
    索取者乃「贖金」非消費借款，惟其並未停止對原告之侵害，仍續以與被告丙○○共同不法侵害原告之故意，命訴外人郭國凡委託不知情之計程車司機（姓名、
    年籍不詳），將該勒贖信函送至金天麗住處。被告丙○○並於八十九年七月二十
    六日再行繕打恐嚇信函遞送予金天麗，金天麗遂於八十九年七月二十八日自華南
    銀行匯款美金三萬元至被告丙○○指定之香港羅馬銀行帳戶內。而原告自八十九
    年七月二十四日遭拘禁後，除遭訴外人關劍民等人戴上手銬、腳鐐，並以眼罩、
    膠帶蒙住雙眼，同時嚇稱：要一天拔一根指甲，如果星期五（指八十九年七月二
    十八日）之前，錢沒有匯到，就要開始剁手或耳朵云云，並不時以逼問提款卡密
    碼為籍口，持續毆打原告，另八十九年七月二十八日訴外人關劍民等指示原告錄
    製催付贖款之錄音帶時，因原告對部分陳述內容不從，復遭關劍民等毆打；嗣警
    方循線於八十九年八月十五日下午四時許前往臺北縣汐止市○○路○段二三六號
    十五樓之八救出原告，原告獲救時眼睛紅腫、手腳受傷脫皮、雙腳麻木、左腳無
    力及上顎左側側門齒牙根斷裂等情，為被告甲○○所不爭執，且據負責駕車運送
    之胡貽光、負責擄禁原告之關劍民、郭國凡於台北市政府警察局刑事警察大隊偵
    訊（調查）中（八十九年八月十四日、八十九年八月十六日偵訊（調查）筆錄參
    照）、台灣台北地方法院檢察署八十九年偵字第一五二一九、一六三五六、一六
    ○○○、一五九九五號擄人勒贖案件偵查中（八十九年八月十四日、八十九年八
    月十六日、八十九年九月七日訊問筆錄參照）、及本院八十九年度重訴字第三七
    號擄人勒贖案件審理中供述甚詳，且有勒贖信（附台灣台北地方法院檢察署八十
    九年偵字第一五二一九號案卷）、國立台灣大學醫學院附設醫院診斷書、原告受
    傷照片等件在卷可稽，自足信為真實，據此，本件被告與訴外人關劍民、郭國凡
    等人共同於前揭時地擄禁原告妨害其自由達二十餘日，期間並毆打原告及以手銬
    、腳鐐、眼罩、膠帶銬練掩閉原告手腳眼嘴，致其受有眼睛紅腫、手腳受傷脫皮
    、上顎左側側門齒牙根斷裂之傷害且雙腳麻木、左腳無力，並恐嚇原告令其心生
    畏怖，自屬對原告之身體、健康、自由等之不法侵害，原告主張被告共同不法侵
    害其身體、健康、自由，致其受有非財產之損害等情自足信為真實。
四、至被告丙○○辯稱：我並沒有參與本件擄人勒贖犯行，本件犯行係由被告甲○○
    夥同關劍民、郭國凡等人所為，我只是受被告甲○○所利用，提供友人劉雪華之
    香港羅馬銀行帳戶而已云云。然查：本件之被告強擄之對象乙○○及收取贖款之
    帳戶所有人劉雪華，均為被告丙○○之友人，與被告甲○○素不相識。而被告丙○○於本院八十九年度重訴字第三七號擄人勒贖案件審理中自陳伊對收取贖款帳
    戶內資金亦須委由劉雪華始得查詢取款，足見被告甲○○對收取贖款帳戶往來交
    易，定須透過被告丙○○查詢控管，被告丙○○如未參與對原告之擄人勒贖行為
    ，則被告甲○○焉有於擄禁被告丙○○之友人乙○○後，尚主動通知被告丙○○
    ，並使用被告丙○○友人銀行帳戶取贖自曝犯行之理。是被告丙○○上揭辯詞顯
    與常情相違，不足採信。
五、又被告甲○○雖抗辯稱：我主觀上是要協助被告丙○○的朋友索回債款，因此依
    丙○○的指示把原告押起來，我的主觀犯意並不是擄人勒贖云云。惟查：本件實
    際執行本件擄人勒贖行為者，均係被告甲○○及受其指揮之關劍民、郭國凡，而
    被告甲○○於閱覽載有「原先『贖金』（美金）一千萬元，妳先生說妳只能處理
    四百萬元」、「我們會用支解屍體方式，將周先生的屍體滅跡。『以後再找機會
    綁妳家人』」、「如果妳捨不得付『贖金』，想學白冰冰逞一口氣找警察協助，
    妳先生就會變成白曉燕」等語之勒贖信件後，依其內容所示被告丙○○索取之匯
    款金額超過原先所述債權額（新台幣一千二百萬元）十倍，且該信件不惟缺乏關
    於債務發生原因、債務金額、債權人或債權憑證等得以特定債權關係之資料，反
    而一再強調如未依指示付款，將受惡害之恐嚇言語，與債務之催討顯有不同。衡
    情，被告甲○○於閱畢該信件後，斷無不知其為勒贖行為之理，參以被告甲○○
    於拆閱勒贖信件後，尚以抄寫信封、影印內容之方式留存原本，而寄出複本，並
    持續看管原告及錄製勒贖錄音帶至警查獲時止，益證其於得知被告丙○○之勒贖
    意圖後，確有與被告丙○○共同擄贖之意甚明，被告甲○○前揭抗辯，委無足採
    。況縱被告甲○○上開辯詞確屬實情，惟此僅涉其主觀犯意之認知惟於客觀上對
    原告之不法侵害要無不同，自無卸於其因侵權行為應負之損害賠償責任，是其就
    此所辯尚無可採。
六、按不法侵害他人之身體、健康、名譽、自由、信用、隱私、貞操或不法侵害其他
    人格法益而情節重大者，被害人雖非財產上之損害，亦得請求賠償相當之金額，
    民法第一百九十五條第一項定有明文。查被告共同不法侵害原告之身體、健康、
    自由，既經認定，則原告主張其因此恐懼、驚嚇、精神受有痛苦，請求被告連帶
    賠償其非財產上之損害，揆諸首揭規定，即屬有據。本院經審酌被告加害情形及
    原告身體、健康、自由受侵害之程度，另參諸原告為五專畢業，事發之時約四十
    五歲，擔任多家公司之負責人，八十九年年收入約為五百萬元（卷附原告名片、
    個人基本資料查詢表、八十九年綜合所得稅結算申報書參照）；而被告丙○○為
    大學研究所畢業，事發之時約三十六歲，甫自調查局離職半年，無業，有一九八
    九年份之自小客車一部，八十九年年收入約為四十萬元（卷附被告丙○○之個人
    基本資料查詢表、財產歸屬資料清單、八十九年綜合所得稅結算申報書參照）；
    被告甲○○為高中畢業，事發之時約三十七歲，無職業及收入，有一九八九年份
    之自小客車一部（卷附被告甲○○之個人基本資料查詢表、財產歸屬資料清單、
    八十九年綜合所得稅結算申報書參照）等一切情狀，認原告各請求被告連帶賠償
    非財產上之損害六千六百萬元，要屬過高，應減為一百二十萬元方屬相當。
七、末按給付無確定期限者，債務人於債權人得請求給付時，經其催告而未為給付，
    自受催告時起，負遲延責任。其經債權人起訴而送達訴狀，與催告有同一之效力
    ；又遲延之債務，以支付金錢為標的者，債權人得請求依法定利率計算之遲延利
    息；應付利息之債務，其利率未經約定，亦無法律可據者，週年利率為百分之五
    ，民法第二百二十九條第二項、第二百三十三條第一項前段、第二百零三條定有
    明文，是本件被告經原告起訴請求賠償損害而未為給付，原告依上開規定，請求
    被告給付自本件附帶民事起訴狀繕本送達被告後之九十年二月十五日起算至清償
    日止，按年息百分之五計算之遲延利息，自無不合。
八、綜上所述，本件被告丙○○、甲○○共同強擄原告勒贖，侵害原告之身體、健康
    及自由權，致原告精神上受有痛苦，從而原告依侵權行為之法律關係，訴請被告
    連帶賠償一百二十萬元範圍內之金額及自九十年二月十五日起至清償日止，按年
    息百分之五計算利息部分，洵屬有據，應予准許，逾此部分之請求，為無理由，
    應予駁回。
九、本件因事證已臻明確，兩造其餘攻擊、防禦方法及所為之立證，經核與判決之結
    果不生影響，無庸逐一論述，併予敘明。
十、本判決第一項原告勝訴部分，兩造分別陳明願供擔保，請求宣告假執行或免為假
    執行，經核均無不合，爰分別酌定相當之擔保金額，予以准許。至原告敗訴部分
    ，其假執行之聲請即失所附麗，應予駁回。
十一、結論：本件原告之訴為一部有理由，一部無理由，爰依民事訴訟法第七十九條、
    八十五條第二項、第三百九十條第二項、第三百九十二條第二項，判決如主文。
中　　　華　　　民　　　國　　九十三　　年　　　六　　　月　　 三十 　　日
                              民事第四庭  法  官    周玫芳
右為正本係照原本作成
如對本判決上訴，須於判決送達後廿日內向本院提出上訴狀
中　　　華　　　民　　　國　　九十三　　年　　　六　　　月　　 三十 　　日
                                          書記官    郭麗琴
